臺灣高等法院臺南分院刑事判決　　　　 96年度上訴字第511號
上　訴　人　臺灣雲林地方法院檢察署檢察官
被　　　告　甲○○
　　　　　　　　　　現於臺灣雲林第二監獄執行中
　　　　　　　　　　現於臺灣臺南監獄臺南分監
上列上訴人因被告違反毒品危害防制條例案件，不服臺灣雲林地
方法院95年度訴字第889號、96年度易字第38號中華民國96年3月
23日第一審判決（起訴案號：臺灣雲林地方法院檢察署96年度毒
偵字第1661號，及追加起訴：同署96年度毒偵字第24號，暨移送
併辦：同署96年度毒偵字第24號，第170號，第196號，第302號
），提起上訴，被告於本院準備程序中就被訴事實為有罪之陳述
，經本院裁定進行簡式審判程序，茲判決如下：
    主  文
原判決撤銷。
甲○○施用第一級毒品，處有期徒刑拾月；又施用第二級毒品，
處有期徒刑柒月，扣案之燈泡狀吸食器壹個及透明夾鍊袋壹只，
均沒收之；應執行有期徒刑壹年參月，扣案之燈泡狀吸食器壹個
及透明夾鍊袋壹只，均沒收之。
    事    實
一、甲○○前於民國89年間曾因施用毒品案件，經觀察、勒戒，
    認無繼續施用毒品之傾向，由臺灣雲林地方法院檢察署檢察
    官於89年8月31日，以89年度毒偵字第1216號為不起訴處分
    確定。另於91年間又因施用毒品案件，再送觀察、勒戒後，
    認無繼續施用毒品之傾向，經國防部南部地方軍事法院檢察
    署檢察官於92年2月6日，以91年度偵字第872號為不起訴處
    分確定。詎其不知悔改，竟基於施用第1級毒品海洛因（下
    稱海洛因）之犯意，於95年9月27日為警採尿回溯前72小時
    內某時，在雲林縣斗六市境內，以將海洛因摻水置於針筒內
    注射血管之方式，施用海洛因1次；另又基於施用第2級毒品
    甲基安非他命（下稱甲基安非他命）之犯意，於95年12月10
    日下午1時許，至96年12月17日止，在雲林縣斗六市其友人
    住處，以將甲基安非他命置入燈泡狀吸食器內，點火燒烤後
    吸食其煙之方式，約2天施用1次之頻率，接續施用甲基安非
    他命多次。嗣分別於95年9月27日下午4時許至臺灣雲林地方
    法院檢察署報到接受檢驗、及12月18日中午12時許為警於雲
    林縣斗六市○○街110號前查獲，並扣得甲○○所有供施用
    第2級毒品使用之燈泡狀吸食器1個及透明夾鍊袋1只（原供
    包裝安非他命所用，其中安非他命已吸食乾淨無殘留）。
二、案經臺灣雲林地方法院檢察署檢察官自動檢舉、雲林縣警察
    局及雲林縣警察局斗六分局報告臺灣雲林地方法院檢察署檢
    察官偵查起訴、追加起訴。
    理  由
壹、程序部分：
    按「於第一審辯論終結前，得就與本案相牽連之犯罪或本罪
    之誣告罪，追加起訴。追加起訴，得於審判期日以言詞為之
    。」刑事訴訟法第265條定有明文。本件檢察官於原審法院
    95 年度訴字第889號辯論終結前，追加同一被告甲○○施用
    第二級毒品部分之犯行（追加起訴案號：96年度毒偵字第24
    號），經原審法院以96年度易字第38號受理，則揆諸前開規
    定，自得將兩案合併審理、判決，核先敘明。
貳、認定犯罪事實所憑證據及理由：
一、上揭犯罪事實，業據被告甲○○於警詢、偵查中、原審及本
    院審理時坦承不諱，且被告為警查獲後，分別於95年9月27
    日下午、同年12月18日下午經其同意採集尿液（尿液檢體編
    號為000000000號、0000000號），送詮昕科技股份有限公司
    以酵素免疫分析法ＥＩＡ篩檢及氣相層析質譜儀ＧＣ／ＭＳ
    檢驗結果，確呈現鴉片類之可待因及嗎啡陽性反應，及甲基
    安非他命陽性反應，有臺灣雲林地方法院檢察署受保護管束
    人（被告）尿液檢體監管紀錄表、臺灣雲林地方法院檢察署
    受保護管束人採尿具結書各一紙、尿液送檢真實姓名對照表
    、及詮昕科技股份有限公司濫用藥物尿液檢驗報告2件（第
    1661號偵查卷第2至4頁，見原審889號卷第卷第44、45頁）
    在卷可稽，按海洛因係由嗎啡經化學合成而製得，經注射進
    入人體後，因代謝而分解又生成嗎啡，因此施打海洛因後，
    由尿液檢驗結果仍為嗎啡反應。是以，被告自白施打海洛因
    ，而採尿化驗之結果呈現嗎啡陽性反應，核屬科學上合理之
    現象，併此敘明。此外並有被告所有供施用甲基安非他命所
    用之燈泡狀吸食器1個、透明夾鍊袋1只（內有甲基安非他命
    殘渣）扣案可佐，並有查獲照片可參。綜上開補強證據，已
    足資擔保被告前述自白之真實性，核與事實相合，可信為真
    實。是本件事證明確，被告施用第一級毒品海洛因及第二級
    毒品甲基安非他命之犯行，洵堪認定。
二、被告前於89年間曾因施用毒品案件，經觀察、勒戒，認無繼
    續施用毒品之傾向，由臺灣雲林地方法院檢察署檢察官於89
    年8月31日，以89年度毒偵字第1216號為不起訴處分確定。
    另於91年間又因施用毒品案件，再送觀察、勒戒後，認無繼
    續施用毒品之傾向，經國防部南部地方軍事法院檢察署檢察
    官於92年2月6日，以91年度偵字第872號為不起訴處分確定
    ，有臺灣高等法院被告前案紀錄表足資為證，被告於觀察、
    勒戒執行完畢釋放後，5年內再犯本案施用第一、二級毒品
    犯行，自應依法論科。
、論罪科刑之理由：
一、按海洛因、甲基安非他命分別為毒品危害防制條例第2條第2
    項第1、2款所明定之第1、2級毒品，乃被告竟施用之，核被
    告所為，係犯毒品危害防制條例第10條第1項之施用第1級毒
    品罪，及同條第2項之施用第2級毒品罪。其非法持有第1級
    毒品海洛因、第2級毒品甲基安非他命之低度行為，已為其
    施用之高度行為所吸收，均不另論罪。
二、刑法第56條連續犯之規定，業於94年01月07日經立法院刪除
    ，新修正刑法於95年07月01日施行，依上開刪除連續犯規定
    之立法說明，連續犯之規定廢除後，對於部分習慣犯，例如
    吸毒等犯罪，是否會因適用數罪併罰而使刑罰過重產生不合
    理之現象一節，在實務運用上應可參考德、日等國之經驗，
    委由學界及實務以補充解釋之方式，發展接續犯之概念，對
    於合乎「接續犯」或「包括的一罪」之情形，認為構成單一
    之犯罪，以限縮數罪併罰之範圍，用以解決上述問題。又接
    續犯係指如數行為於同時同地或密切接近之時地實施，侵害
    同一之法益，各行為之獨立性極為薄弱，依一般社會健全觀
    念，在時間差距上，難以強行分開，在刑法評價上，以視為
    數個舉動之接續施行，合為包括之一行為予以評價，較為合
    理，而為包括之一罪，最高法院86年臺上字第3295號判例意
    旨參照。則接續犯乃行為人主觀上出於一犯罪決意，在時間
    空間密接之情況下，出於數個自然行為，而持續侵害同一法
    益之犯罪，其特徵在於每個行為原即足獨立成罪，即其所實
    現之構成要件並非預定須實施數次行為始足成罪，然由於自
    數行為完成後逆溯觀察之結果，各該行為於時空密接之情況
    下，顯然於評價上喪失其獨立性，遂將各該行為全體包括地
    斷為一罪，此與集合犯乃立法者於架構構成要件行為時，原
    即將多數同種行為之反覆實施預定於內，從而，實施1次固
    仍足以成罪，縱使於同一意思下多次反覆實施，亦僅包括地
    成立一罪，與收集犯、散佈犯、常業犯之概念，尚有不同。
    依上開立法說明，經查，本案被告於95年12月10日下午1時
    許，至96年12月18日中午12時許，在雲林縣斗六市境內，以
    將甲基安非他命置入燈泡狀吸食器內，點火燒烤後吸食其煙
    之方式，約2天施用1次之頻率，接續施用甲基安非他命多次
    等情，業據被告供承在卷，顯見被告於密集之8日間多次施
    用甲基安非他命，時間密切接近，地點相近，皆基於施用毒
    品之慣常習性反覆所為，已施用甲基安非他命成癮，具有施
    用甲基安非他命之習慣，屬習慣犯，各行為間之獨立性極為
    薄弱，難以強行分開，揆諸前開說明，因刑法已刪除連續犯
    規定，宜認定為接續犯行。
  (三)被告所犯前開施用第一級毒品及施用第二級毒品2罪間，犯
    意各別，罪名互殊，應予分論併罰。
肆、撤銷改判之理由
一、原審以被告為有罪之陳述，裁定以簡式審判程序審理，認其
    罪證明確，予以論罪科刑，固非無見。惟查(一)被告雖於上開
    施用第1級毒品海洛因及第2級毒品安非他命經警查獲後，又
    先後於(1)95年12月18日12時許，在雲林縣斗六市○○街110
    號前為警查獲，經採尿送檢出嗎啡陽性反應（96年毒偵字第
    24號），(2)後於96年1月29日17時35分許，在雲林縣斗六市
    ○○路6號前為警查獲，經採尿送檢出嗎啡陽性反應（96年
    毒偵字第170號），(3)於96年2月2日14時30分許，在雲林縣
    斗六市○○街84號2樓為警查獲，經採尿送驗，檢出嗎啡陽
    性反應（96年毒偵字第302號），(4)於96年2月2日23時30分
    許，在雲林縣斗六市○○路與愛國街口為警查獲，經採尿送
    驗，檢出嗎啡陽性反應及甲基安非他命陽性反應（96年毒偵
    字第196號），並經臺灣雲林地方法院檢察署檢察官移請原
    審併案審理；然檢察官上開併案審理部分，與上開經檢察官
    起訴有罪部分，並無接續犯或集合犯或包括一罪之關係（詳
    後述），原審併予審理，並予以論罪科刑，顯有未當。
二、公訴人上訴意旨指摘原判決遽認被告自刑法修正後所為之施
    用毒品犯行，均以「集合犯」論之，尚有未洽等語，為有理
    由，應由本院予以撤銷改判。爰審酌被告前有毒品、竊盜、
    搶奪等前科，可見素行不佳，有臺灣高等法院被告前案紀錄
    表在卷可考，竟仍分別施用海洛因及甲基安非他命，且履經
    查獲仍一犯再犯，更經原審通緝始行歸案接受審理，顯見未
    存抗拒毒品誘惑之心，又被告自承每天施用海洛因1次、2
    天施用甲基安非他命1次，益見其對毒品依賴之重，而無法
    克制再犯本案，自需施以相當之刑罰，以期收教化之功能，
    並協助其戒去毒癮，又其犯後於原審及本院審理時自知事證
    明確，未多為無謂辯解而坦承犯行，已有悔意等一切情狀，
    量處如主文第2項所示之刑，並定其應執行刑。
三、另扣案之燈泡狀吸食器1個，及透明夾鍊袋1只，均為被告所
    有，其中透明夾鍊袋1只，原供包裝安非他命所用，其中安
    非他命已吸食乾淨無殘留，業據被告於原審供承在卷，有筆
    錄可稽（原審卷第89頁），與前揭燈泡狀吸食器均屬供犯本
    案施用第2級毒品罪所用，均應依刑法第38條第1項第2款之
    規定分別併予宣告沒收之。
四、臺灣雲林地方法院檢察署檢察官併辦部分（96年度毒偵字第
    24號、第170號、第196號、第302號）：
  (一)併案意旨略以：被告另於(1)95年12月18日12時，(2)於96年1
    月29日17時35分許，(3)於96年2月2日14時30分，(4)於96年2
    月2日23時30分許，分別在雲林縣斗六市各地，施用第一級
    毒品海洛因及施用第2級毒品安非他命為警查獲，因認被告
    此部分行為與與上開論罪科刑之施用第一級毒品及第2級毒
    品犯行具有集合犯之實質上一罪關係，而移請併案審理。
  (二)惟按我國過去司法實務上從未認定吸毒為集合犯，所謂毒品
    「成癮性」只是被告犯罪主觀動機，成癮性不等於犯罪故意
    ，成癮性，也並非毒品罪專有現象，其他如特殊性癖好性犯
    罪（偷窺狂、戀童癖）、或特殊偷竊犯罪（專偷女性內衣褲
    ）也有成癮性現象。除非是時空密接的接續犯罪，否則難以
    僅因成癮性即可論以包括一罪。再按是否為集合犯或接續犯
    ，應以數行為是否係於同時同地或密切接近之時地實施，而
    侵害同一之法益，各行為之獨立性是否極為薄弱，依一般社
    會健全觀念，在時間差距上，難以強行分開，從而在刑法評
    價上，始以視為數個舉動之接續施行，合為包括之一行為予
    以評價（最高法院95年度台上字第6072號判決意旨可資參照
    ）。若各行為間並無上開應評價為包括一罪或集合犯或接續
    犯之情事，尚難以「成癮性」即得率以評價為包括一罪或集
    合犯或接續犯。此外，施用毒品，或為零星偶一之施用，或
    長期不間斷的反覆施用，均有其可能性，自難認立法者於制
    定刑罰法律之初，已認知施用毒品行為必屬具反覆性之犯罪
    ，且有意藉由法條中客觀構成要件之行為要素，涵括具有反
    覆實施特性之數個犯罪行為，從而施用毒品是否可評價為「
    接續犯」或「集合犯」或「包括一罪」，仍應以數個施用毒
    品之行為，是否因「時空之密接」，致數個施用行為之獨立
    性極為薄弱，而為認定之標準。
  (三)查檢察官併案意旨主張「被告此部分所犯，與上開有罪部分
    為裁判上一罪」等情。然查，
   (1)被告係於95年9月27日下午4時許至臺灣雲林地方法院檢察
     署報到接受檢驗，經採尿送驗結果而查悉被告有施用第1級
     毒品之行為，已如上述；嗣於臺灣雲林法院檢察署檢察官
     偵辦中，又先後於(1)95年12月18日12時，(2)於96年1月29日
     17時35分許，(3)於96年2月2日14時30分，(4)於96年2月2日
     23時30分為警查獲施用第1級毒品海洛因之犯行，被告之施
     用犯行，距上開有罪部分施用毒品之時間即95年9月27日已
     有數月之期間，已難認被告此部分行為，係基於單一故意
     接續施用第1級毒品海洛因。
   (2)被告係於12月18日中午12時許為警於雲林縣斗六市○○街
     110號前查獲，經採尿送驗結果而查悉被告有施用第2級毒
     品甲基安非他命之行為，已如上述；嗣於移送臺灣雲林地
     方法院檢察署檢察官偵辦中，被告又於96年2月2日13時30
     分許為警查獲此部分施用第2級毒品甲基安非他命之犯行，
     被告所犯此部分犯行，距上開有罪部分施用毒品之時間即
     95年12月18日已有月餘之期間，已難認被告此部分行為，
     係基於單一故意接續施用第2級毒品甲基安非他命。
   (3)參以被告前揭併案之施用第1級毒品及第2級毒品之行為，
     與上開有罪部分亦無因「同時同地或密切接近之時地」實
     施之情事，而在法律上應予評價為集合犯或包括一罪或接
     續犯。顯見被告並非「短時間密接」的反覆施用毒品，被
     告施用毒品亦未具有「反覆實施」之特性，在法律上不應
     評價為集合犯或包括之一罪，且因被告施用毒品之「時空
     密接」性，其中施用第1級毒品海洛因行為已於95年9月27
     日為警查獲時而中斷，另其施用第2級毒品甲基安非他命行
     為則於95年12月18日為警查獲時而中斷，足見其嗣後施用
     第1級毒品海洛因之行為及施用第2級毒品甲基安非他命之
     行為，均應係另萌犯意所致，而非基於同一之概括決意而
     為，自難論以包括一罪。
  (四)綜上所述，檢察官併案意旨認此部分與上開有罪部分係屬裁
    判上一罪關係，並無可採，應由本院將此部分退回檢察官另
    行偵辦。
伍、適用之法律：
一、刑事訴訟法第369條第1項前段、第364條、第299條第1項前
    段、第273條之1第1項。
二、毒品危害防制條例第10條第1項、第2項。
三、刑法第11條前段、第51條第5 款、第38條第1項第2款。
本案經檢察官謝錫和到庭執行職務。
中　　華　　民　　國　　96　　年　　7 　　月　　10　　日
                  刑事第四庭    審判長法　官 吳志誠
                                      法　官 陳珍如
                                      法　官 羅心芳
以上正本證明與原本無異。
如不服本判決，應於收受本判決後十日內向本院提出上訴書狀。
其未敘述上訴理由者並得於提起上訴後十日內向本院補提理由書
狀（均須按他造當事人之人數附繕本）「切勿逕送上級法院」。
　　　　　　　　　　　　　　　　　　　書記官 蔡振豐
中　　華　　民　　國　　96　　年　　7 　　月　　10　　日
附錄本案論罪科刑法條全文：
毒品危害防制條例第10條
施用第一級毒品者，處 6 月以上 5 年以下有期徒刑。
施用第二級毒品者，處 3 年以下有期徒刑。
